【裁判字號】    96,易,3289
【裁判日期】    970919
【裁判案由】    侵占
【裁判全文】
臺灣板橋地方法院刑事判決              96年度易字第3289號
公  訴  人  臺灣板橋地方法院檢察署檢察官
被      告  丁○○
上列被告因業務侵占案件，經檢察官提起公訴（96年度偵緝字第
2169 號） ，本院判決如下：
    主  文
丁○○意圖為自己不法之所有，而侵占對於業務上所持有之物，
累犯，處有期徒刑柒月，減為有期徒刑月又拾伍日，如易科罰
金以新臺幣壹仟元折算壹日。又意圖為自己不法之所有，而侵占
對於業務上所持有之物，累犯，處有期徒刑捌月，減為有期徒刑
肆月，如易科罰金以新臺幣壹仟元折算壹日。應執行有期徒刑伍
月，如易科罰金以新臺幣壹仟元折算壹日。
    事  實
一、丁○○於民國（下同）91年間，因竊盜案件，經臺灣士林地
    方法院判處有期徒刑3 月確定，自92年7 月12日起算執行，
    至92年10月5 日縮刑執行完畢，竟仍不知悛悔，利用其於95
    年12月間受僱家福公寓大廈管理股份有限公司（設台北縣新
    莊市○○街59巷40號13樓，代表人：乙○○，下稱家福公司
    ）派駐台北縣五股鄉○○路○ 段12號「德音報喜社區」擔任
    警衛（即管理員），負有保管社區囑付事項及收付相關費用
    之職務，為從事業務之人，竟基於意圖為自己不法之各別犯
    意：
  (一)95年12月18日上午，前一班警衛丙○○交接，前由該社區主
    委甲○○所囑付暫時保管之香皂計37盒（按每盒內有12塊香
    皂，共約2 箱半，價值約新臺幣3000元）予其保管，詎丁○○於當日竟將之發放小孩、歐巴桑及清潔工等人，而全數侵
    占入己。
  (二)95年12月18日，該社區之財務委員交付其保管該社區於翌（
    19）日所應繳付之第4 台款項計新臺幣（下同）40500 元，
    詎丁○○於19日上午交接班時，竟未將上開款項轉交出去，
    而逕行將之全數侵占入己（按丁○○後將上開款項中之1100
    0 元捐給蘆洲市之湧蓮寺，5000元買便當給遊民食用，其餘
    則供己花用）。
二、案經家福公司代表人乙○○訴由臺灣板橋地方法院檢察署檢
    察官偵查起訴。
    理  由
一、訊據被告丁○○固坦承於上開時地受僱家福公司擔任該社區
    之警員，曾先後保管上開香皂2 箱半及40500 元，並將上開
    香皂發給小孩、歐巴桑及清潔工等人出去，亦未交接上開40
    500 元出去等情，惟矢口否認上開犯行，辯稱：係因前一班
    警衛說要將香皂發給住戶，伊才全數發放出去，至於上開40
    500 元，因乙○○要伊隔天不要來上班，伊才將其中之1100
    0 元，伊捐給湧蓮寺，5000元買便當給遊民食用，其餘則是
    伊應得之薪水云云。經查：被告上開犯行，業據其本人於本
    院審理時供承其於上開時地確受僱家福公司擔任該社區之警
    員，並曾先後保管上開香皂2 箱半及40500 元，並將上開香
    皂發放出去，亦未交接上開40500 元出去，而將上開款項中
    之11000 元捐給蘆洲市之湧蓮寺，5000元買便當給遊民食用
    ，其餘則供己花用等情明確，且告訴人即家福公司代表人乙○○於偵查中指稱：「他至95年12月19膾才任職8 天，沒有
    到領薪水的日子，我們公司是次月領薪水」、「香皂3000元
    公司已經賠給甲○○，有線電視40500 元公司已經墊付」等
    語（見96年度偵緝字第21 69 號偵查卷第29頁及證人即該社
    區之主委甲○○於本院審理時證稱：「（你在95年擔任主委
    的時候，被告在你們社區擔任什麼職務？）管理員」、「（
    在95年12月18日的時候，被告有負責保管2 箱半的香皂嗎？
    ）是的」、「（被告保管這2 箱半的香皂目的？）是社區開
    住戶大會的紀念品剩下來的，當時我交代他上一班的管理員
    丙○○，要他交給下一班的管理員，就是被告保管不要動」
    、「（後來這2 箱半的香皂到那去了？）第二天白天我有問
    被告有無昨天交下來的2 箱半香皂，他說有，我問他那裡去
    了，他說發給住戶了」、「（實際上住戶有無收到香皂？）
    沒有」、「（你有每個住戶去問嗎？）沒有每個住戶去問，
    我問了大約五、六戶，都說沒收到，我問被告你發給那些住
    戶，有無登記，但被告答不出來」、「（被告後來有跟你承
    認他有將香皂帶回去嗎？）一開始他不承認，我就很生氣對
    他說，我是主委，沒有說把香皂發給住戶，你怎麼發掉，我
    問他發給誰，他講不出來發給誰，我問他是不是你拿走了，
    他不講話，我說你沒有權處分香皂，.... 」 等語（見本院
    卷97年7 月30日審判筆錄第4 、5 頁）明確，且互核一致，
    是上開香皂2 箱半及現金40 500元，顯均係先後遭被告據為
    己有後，全數處分殆盡，至為灼然，而堪認定。被告上開所
    辯，顯係事後卸責之詞，不足採信。被告犯行已臻明確，應
    予依法論科。
二、核被告上開事實一、(一)及(二)所為，均係犯刑法第336 條第2
    項之意圖為自己不法之所有，而侵占對於業務上所持有之物
    罪。被告就所犯上開2 罪間，其犯意各別，應予分論併罰。
    又被告前於91年間，因竊盜案件，經臺灣士林地方法院判處
    有期徒刑3 月確定，自92年7 月12日起算執行，至92年10月
    5 日縮刑執行完畢，此有被告之臺灣高等法院被告前案紀錄
    表乙份可佐，其復於5 年內，故意再犯有期徒刑以上之上開
    2 罪，均為累犯，應依刑法第47條第1 項之規定，均加重其
    刑。爰審酌被告本件犯罪之動機、目的、手段、所生危害及
    被告犯罪後之態度等一切情狀，量處如主文所示之刑。惟被
    告上開犯行時間，均係發生在96年4 月24日之前，應依中華
    民國九十六年罪犯減刑條例第2 條第1 項第3 款之規定，均
    減其宣告刑至2 分之1 ，再定其應執行之刑，並均諭知易科
    罰金之折算標準，以資儆懲。
據上論斷，應依刑事訴訟法第299 條第1 項前段，刑法第336 條
第2 項、第47條第1 項、第51條第5 款、第41條第1 項前段，刑
法施行法第1 條之1 第1 項、第2 項前段，中華民國九十六年罪
犯減刑條例第2 條第1 項第3 款、第7 條、第9 條、第10條，判
決如主文。
本案經檢察官楊展庚到庭執行職務。
中    華    民    國    97    年    9     月    19    日
                刑事第十二庭  審判長法  官  戴嘉清
                                    法  官  陳信旗
                                    法  官  林晏鵬
以上正本證明與原本無異
如不服本判決應於送達後10日內向本院提出上訴狀
                                    書記官  陳映孜
中    華    民    國    97    年    9     月    19    日
附錄法條：刑法第336條
中華民國刑法第336條
（公務公益侵占罪、業務侵占罪）
對於公務上或因公益所持有之物，犯前條第 1 項之罪者，處 1
年以上 7 年以下有期徒刑，得併科 5 千元以下罰金。
對於業務上所持有之物，犯前條第 1 項之罪者，處 6 月以上
5 年以下有期徒刑，得併科 3 千元以下罰金。
前二項之未遂犯罰之。


司法院資訊處製作；財團法人民間司法改革基金會備份。
